臺灣南投地方法院刑事判決
111年度金訴字第82號
公  訴  人  臺灣南投地方檢察署檢察官 
被      告  許芳豪



上列被告因洗錢防制法案件，經檢察官提起公訴（110年度偵字
第6471號、111年度偵字第764、1011號）及移送併案審理（臺灣
橋頭地方檢察署111年度偵字第5329、5415、5416號），被告於
準備程序中就被訴事實為有罪之陳述，經告知簡式審判程序之旨
，並聽取公訴人及被告之意見後，經本院合議庭裁定改由受命法
官獨任行簡式審判程序，判決如下：
    主  文
許芳豪幫助犯洗錢防制法第十四條第一項之洗錢罪，處有期徒刑
貳月，併科罰金新臺幣壹萬元，罰金如易服勞役，以新臺幣壹仟
元折算壹日。
    事  實
一、許芳豪明知將個人金融機構帳戶資料交予他人，極有可能幫
    助他人施行詐欺取財犯罪，並掩飾贓款流向，竟仍容任所提
    供之金融帳戶可能被利用，造成詐欺取財結果之發生，而基
    於幫助詐欺取財、幫助洗錢之不確定故意，於民國110年7月
    2日至4日間之某時，在不詳地點，將其申辦之臺灣銀行帳號
    000000000000號帳戶（下稱本案帳戶）之存摺、提款卡及密
    碼，交付予真實姓名年籍不詳之人使用；該不詳之人於取得
    本案帳戶後，即與其所屬之詐欺集團成員以附表所示方式詐
    騙附表所示之被害人，致使附表所示之被害人陷於錯誤而匯
    款至本案帳戶，再由詐欺集團成員將如附表所示之款項提領
    一空，以此方式製造金流追查斷點，掩飾、隱匿詐欺犯罪所
    得之去向及所在。
二、案經如附表所示之被害人訴由如附表所示分局報告臺灣南投
    地方檢察署檢察官偵查起訴及移送併案審理。
    理  由
一、認定犯罪事實所憑證據及理由：上開犯罪事實，業據被告許
    芳豪於審理中坦承不諱，復與證人即告訴人李威廷、李彥緯
    、李謙柔、吳承翰、陳延丞、謝育誠於警詢時之證述情節大
    致相符，並有帳戶個資檢視表2份、匯款紀錄明細、通訊軟
    體LINE對話紀錄擷圖、臺灣銀行帳號000000000000號個人開
    戶基本資料暨存摺存款歷史明細批次查詢、國泰世華銀行帳
    號000000000000號活期儲蓄存款存摺封面影本暨內頁交易明
    細、臺灣銀行帳號000000000000號、中華郵政帳號00000000
    000000號存摺封面影本暨內頁交易明細、詐欺網站擷圖暨臺
    幣轉帳交易擷圖3幀、國泰世華商業銀行存款憑證暨臺灣銀
    行匯款申請書影本2紙、郵政跨行匯款申請書影本2紙、投資
    網站手機擷圖3幀暨LINE對話紀錄擷圖10幀、客服對話紀錄
    擷圖3幀、對話紀錄文字檔（見警一卷第5-7、35-80、86-90
    頁、警二卷第7-22、41-42、45-73頁）、通訊軟體LINE對話
    紀錄擷圖暨Instagram個人頁面擷圖、轉帳交易明細擷圖2幀
    、統一超商代收款專用繳款證明、報案資料查詢、帳戶個資
    檢視表2份、臺灣銀行營業部110年10月20日營存字第110010
    63141號函暨檢附帳號000000000000號交易歷史明細、臺幣
    轉帳交易結果通知4幀暨通訊軟體LINE對話紀錄擷圖10幀、
    台灣萬事達金流股份有限公司110年11月1日110萬字第1890
    號函（見警三卷第49-59、65-67、79-83頁、警四卷第41-57
    頁）、與暱稱「music97230已申請」LINE對話紀錄擷圖、統
    一超商代收款專用繳款證明照片1幀、加密貨幣網頁擷圖4幀
    、中華郵政帳號00000000000000號存摺封面影本暨內頁交易
    明細、帳戶個資檢視表、南投縣政府警察局埔里分局隆生派
    出所受理案件證明單（見警五卷第19-30、40頁、偵一卷第9
    9頁）、帳號00000000000000號登摺明細查詢、LINE對話紀
    錄擷圖3幀暨轉帳交易明細通知擷圖7幀、Instagram通訊軟
    體擷圖2幀、臺灣銀行帳號000000000000號個人開戶基本資
    料暨存摺存款歷史明細批次查詢、臺灣銀行營業部110年12
    月20日營存字第11050134791號函、臺灣銀行埔里分行111年
    1月22日埔里營密字第11100003131號函暨檢附帳戶00000000
    0000號業務申請紀錄、往來明細、臺灣南投地方檢察署辦案
    公務電話紀錄表（見偵三卷第21-32頁、偵四卷第14、17-20
    頁）在卷為證，足認被告前揭任意性自白與事實相符，可信
    為真實，本案事證明確，被告犯行堪以認定，應予依法論科
    。
二、論罪科刑之理由：
  ㈠按刑法上之幫助犯，係對於犯罪與正犯有共同之認識，而以
    幫助之意思，對於正犯資以助力，而未參與實施犯罪之行為
    者而言。又行為人提供金融帳戶提款卡及密碼予不認識之人
    ，非屬洗錢防制法第2條所稱之洗錢行為，不成立同法第14
    條第1項一般洗錢罪之正犯；如行為人主觀上認識該帳戶可
    能作為收受及提領特定犯罪所得使用，他人提領後即產生遮
    斷資金流動軌跡以逃避國家追訴、處罰之效果，仍基於幫助
    之犯意而提供，應論以幫助犯同法第14條第1項之一般洗錢
    罪（最高法院108年度台上字第3101號判決意旨參照）。查
    被告許芳豪提供本案帳戶予不詳之人後，由該人轉交予詐欺
    集團之不詳成員，而供詐欺集團成員使用本案帳戶作為詐欺
    取財之犯罪工具，且由他人自本案帳戶提領後即達掩飾犯罪
    所得去向之目的，則被告所為固未直接實行詐欺取財、掩飾
    、隱匿犯罪所得之構成要件行為，但顯然是以幫助之意思，
    參與詐欺取財、一般洗錢罪構成要件以外之行為，為幫助犯
    。核被告所為，係犯刑法第30條第1項前段、第339條第1項
    之幫助詐欺取財罪，及刑法第30條第1項前段、洗錢防制法
    第14條第1項之幫助一般洗錢罪。
  ㈡被告以提供本案帳戶之單一行為，幫助他人詐得如附表所示6
    位告訴人之款項，並使他人得順利自本案帳戶提領贓款，而
    達成掩飾、隱匿贓款去向之結果，係以一行為觸犯6個幫助
    詐欺取財罪及6個幫助一般洗錢罪，為想像競合犯，應依刑
    法第55條前段規定，從一重之幫助一般洗錢罪論斷。
  ㈢另被告以幫助之意思，參與構成要件以外之行為，為幫助犯
    ，依刑法第30條第2項之規定，依正犯之刑減輕之。而被告
    於審理中自白幫助洗錢犯行，應依洗錢防制法第16條第2項
    減輕其刑，並依法遞減之。
  ㈣以行為人責任為基礎，審酌被告雖未直接參與詐欺取財及洗
    錢犯行，然仍輕率提供本案帳戶資料供他人非法使用，造成
    告訴人李威廷等6人之金錢損失，助長詐欺犯罪風氣，且增
    加國家查緝犯罪及被害人尋求救濟之困難，危害財產交易安
    全與社會經濟秩序；兼衡被告於審理時坦承犯行，及與告訴
    人陳延丞、謝育誠、李威廷、吳承翰調解成立並均分期履行
    中，另因告訴人李彥緯、李謙柔因故無法到庭致無法達成調
    解等節，此有調解成立筆錄2份為證（見院卷第97-99頁、13
    9-140頁），堪認被告犯後確有補過之舉，足見悔意；併考
    量被告自述國中畢業之智識程度、從事按摩業、經濟狀況勉
    持、未婚、與家人同住等家庭生活情狀（見院卷第134頁）
    ，暨其犯罪動機、目的、手段、客觀犯罪情節等一切情形，
    量處如主文所示之刑，並就併科罰金部分，諭知易服勞役之
    折算標準。
  ㈤本件臺灣橋頭地方檢察署111年度偵字第5329、5415、5416號
    移送併辦意旨書所載被告幫助洗錢行為之事實，核與本件起
    訴書所示，被告係提供單一帳戶供詐欺集團使用，而侵害不
    同被害人之法益，為一行為侵害數法益之想像競合犯關係屬裁
    判上一罪，為起訴範圍即本院審理範圍所及，本院依法自應
    併予審究。
三、沒收部分：被告雖將本案臺灣銀行帳戶提供他人遂行詐欺犯
    行，惟卷內尚乏積極證據證明被告就此獲有報酬，自無從認
    定被告有何實際獲取之犯罪所得，故不予諭知沒收或追徵其
    價額。又告訴人遭提領之款項，係由取得帳戶資料之他人提
    領，非屬被告所有，亦非在其實際掌控中，其就所隱匿之財
    物不具所有權及事實上處分權，無從依洗錢防制法第18條第
    1項就所提領全部金額諭知沒收。
據上論斷，應依刑事訴訟法第273條之1第1項、第299條第1項前
段，判決如主文。
本案經檢察官張姿倩提起公訴，暨檢察官黃淑妤移送併辦，檢察
官林孟賢到庭執行職務。
中　　華　　民　　國　　111 　年　　12　　月　　8 　　日
　　　　　　　　　刑事第三庭    法　官　劉彥宏
以上正本與原本無異。
如不服本判決應於收受送達後20日內向本院提出上訴書狀，並應
敘述具體理由；其未敘述上訴理由者，應於上訴期間屆滿後20日
內向本院補提理由書（均須按他造當事人之人數附繕本）「切勿
逕送上級法院」。
告訴人或被害人如對於本判決不服者，應具備理由請求檢察官上
訴，其上訴期間之計算係以檢察官收受判決正本之日期為準。
                                書記官  劉  綺
中　　華　　民　　國　　111 　年　　12　　月　　12　　日

中華民國刑法第30條
幫助他人實行犯罪行為者，為幫助犯。雖他人不知幫助之情者，
亦同。
幫助犯之處罰，得按正犯之刑減輕之。
中華民國刑法第339條第1項
意圖為自己或第三人不法之所有，以詐術使人將本人或第三人之
物交付者，處5年以下有期徒刑、拘役或科或併科50萬元以下罰
金。
洗錢防制法第14條第1項
有第二條各款所列洗錢行為者，處7年以下有期徒刑，併科新臺
幣5百萬元以下罰金。

附表：
編號 告訴人 詐騙方式、匯款時間、金額（新臺幣） 告訴機關 偵查案號 1 李威廷 詐騙集團成員於110年6月6日16時45分許，以通訊軟體LINE聯繫李威廷向其佯稱，可在投資平台獲利云云，致李威廷陷於錯誤，便依該詐騙集團成員指示於同年7月5日15時44分許，將18萬元匯入本案帳戶中。 臺南市政府警察局第四分局 臺灣橋頭地方檢察署111年度偵字第5329、5415、5416號 2 李彥緯 詐騙集團成員於110年7月2日14時10分許，以通訊軟體LINE聯繫李彥緯向其佯稱，繳費可收看福利影片云云，致李彥緯陷於錯誤，便依該詐騙集團成員指示於同年7月5日19時17分許，將1萬元匯入本案帳戶中。 新北市政府警察局板橋分局 臺灣橋頭地方檢察署111年度偵字第5329、5415、5416號 3 李謙柔 詐騙集團成員於110年6月7日16時許，以通訊軟體LINE聯繫李謙柔向其佯稱，可在投資平台獲利云云，致李謙柔陷於錯誤，便依該詐騙集團成員指示於同年7月5日20時41分許，將5萬元匯入本案帳戶中。 桃園市政府警察局中壢分局 臺灣橋頭地方檢察署111年度偵字第5329、5415、5416號 4 吳承翰 詐騙集團成員於110年7月3日12時許，以通訊軟體Instagram聯繫吳承翰向其佯稱，可在投資平台獲利云云，致吳承翰陷於錯誤，便依該詐騙集團成員指示於同年月5日20時48分許，將1萬5,000元匯入本案帳戶中。 新北市政府警察局中和分局 110年度偵字第6471號、111年度偵字第764、1011號 5 陳延丞 詐騙集團成員於110年7月5日18時59分許，以通訊軟體LINE聯繫陳延丞向其佯稱，可在投資平台獲利云云，致陳延丞陷於錯誤，便依該詐騙集團成員指示分別於同日21時37分、21時57分、22時16分許，將2萬元、2萬5,000元、3萬1,000元匯入本案帳戶中。 臺南市政府警察局麻豆分局 110年度偵字第6471號、111年度偵字第764、1011號 6 謝育誠 詐騙集團成員於110年7月2日15時許，以通訊軟體LINE聯繫謝育誠向其佯稱，可在投資平台獲利云云，致謝育誠陷於錯誤，便依該詐騙集團成員指示分別於同年月5日23時17分、23時22分、23時23分許，將2萬元、2萬4,000元、2萬元匯入本案帳戶中。 南投縣政府警察局集集分局 110年度偵字第6471號、111年度偵字第764、1011號